臺灣臺北地方法院刑事判決　　　　 99年度易字第3060號
公　訴　人　臺灣臺北地方法院檢察署檢察官
被　　　告　許文亭
上列被告因詐欺案件，經檢察官提起公訴（99年度偵字第22551
號），本院判決如下：
    主    文
許文亭無罪。
    理    由
一、公訴意旨略以：被告許文亭明知詐欺集團之不法份子經常利
    用他人存款帳戶、提款卡、密碼轉帳等方式，獲取不法利益
    並逃避執法人員之追查，且依其社會經驗，應有相當之智識
    程度可預見將其銀行帳戶、提款卡、密碼等交付與不相識之
    人使用，有被犯罪集團利用作為詐財轉帳匯款等犯罪工具之
    虞，卻仍不違反其本意，基於幫助他人詐欺取財之不確定故
    意，於民國九十八年七月一日至同年月四日間之某日，在臺
    北市文山區考試院對面之麥當勞，將知情之金大有（所涉詐
    欺罪嫌部分，業經本院以九十八年度易字第三四號判決有期
    徒刑五月確定，下稱另案）所申請而提供如附表一所示存款
    帳戶之存摺、金融卡、密碼（下稱本案帳戶），交付與自稱
    「志偉」真實姓名年籍不詳之成年男子。該成年男子及其所
    屬犯罪集團（下稱本案詐欺集團）之其他成員取得上開帳戶
    後，乃基於意圖為自己不法所有之犯意聯絡，分別於如附表
    二所示之時間，以如附表二詐騙方法欄所示之方法，致廖光
    儀、鄭楷宏、洪于翔陷於錯誤，信以為真，而依指示至自動
    提款機操作，將如附表二匯款金額欄所示之款項，分別以轉
    帳、現金存入方式匯至各本案帳戶，旋由該集團成員提領一
    空（詳細之詐欺手法、時間、金額及匯入之帳戶，均詳如附
    表二所示）。嗣因廖光儀、鄭楷宏、洪于翔交付款項後，察
    覺有異，始報警循線查獲上情。因認被告涉有刑法第三十條
    第一項、第三百三十九條第一項幫助詐欺取財犯嫌云云。
二、按「犯罪事實應依證據認定之，無證據不得認定犯罪事實。
    」、「不能證明被告犯罪者．．．應諭知無罪之判決。」刑
    事訴訟法第一百五十四條第二項、第三百零一條第一項分別
    定有明文。次按認定不利於被告之事實，須依積極證據，苟
    積極證據不足為不利於被告事實之認定時，即應為有利於被
    告之認定，更不必有何有利之證據。最高法院亦著有三十年
    上字第八一六號判例可資參照。
三、公訴人認被告涉有上開犯嫌，主要係以被告在另案中之證述
    ，及附表二所示遭詐欺集團詐騙之被害人係將金錢分別匯入
    本案各帳戶內等資為論據。訊據被告堅詞否認有何公訴人所
    指犯行，辯稱：另案中會如此證述，係證人金大有（下逕稱
    其名）要伊說的，這件事情其實跟伊無關，本案帳戶是金大
    有自己拿去賣掉的，金大有威脅伊做不實證述。伊知道在另
    案的證述會構成偽證罪，且比本案所涉幫助詐欺罪重多了，
    但事實就是事實，其所涉其他很多案件也都是被金大有連累
    等語。經查：金大有證稱：「（本案帳戶）我最後交給詐騙
    集團，．．．，我自己親手交出去的，那時我也不知道他們
    是詐欺集團，他們是跟我說是簽賭站要使用的。」、「（問
    ：被告在你的案子中具結證稱，你有將上開帳戶交給被告保
    管，並且為了辦理二胎貸款，所以她就把上開二帳戶交給自
    稱『志偉』之男子，與你所述不同，有何意見？）答：我不
    知道那是不是志偉，而且那個好像不是同一件事情，確定帳
    戶是由我交出去的。」、「（問：帳戶是在何地交給對方？
    ）答：是在租屋處。」、「（問：兩個帳戶都是如此？）答
    ：是的。」、「（問：在租屋處所交付帳戶，被告有無在現
    場？）答：沒有。」、「（問：為何你現在的證言跟之前的
    陳述不同，請解釋？）答：我是照實陳述，我今天是照著當
    時發生的狀況說的。」、「（問：這帳號是誰開戶的？）答
    ：這兩個帳戶都是我自己去開戶的。」、「（問：開戶時，
    被告有無跟你同去？）答：沒有。」、「（問：第一商業銀
    行帳號你是在九十八年六月三十日去領晶片金融卡？）答：
    」、「（問：你自己去領？）答：是。」、「（問：被告有
    無跟著去？）答：沒有。」（本院卷第一○一至一○三頁參
    照）。二人所言互核相符，足認本案帳戶乃金大有自己親自
    交付與詐欺集團，被告並不知情，也無涉入開戶、領取金融
    卡等其他相關事宜。縱使被告平日曾為金大有保管本案帳戶
    ，但並無證據證明係明知本案帳戶將來要交付本案詐欺集團
    幫助詐欺所用，而以自己犯罪之意思或幫助金大有犯罪之意
    思代為保管。更甚之，經本院蒞庭公訴人數度提醒，其本案
    所辯與另案經具結作證內容相違，若本案所辯為真，可能構
    成更重之偽證罪嫌。然被告仍不避諱而自白其偽證犯行，足
    見其所辯情真意摯，可以採信。至於附表二所示各被害人遭
    詐後，雖是將款項匯入本案帳戶內嗣遭提領一空，但此僅能
    證明本案帳戶乃遭本案詐欺集團使用，無法推導出本案帳戶
    乃被告交付本案詐欺集團之事實。是檢察官所舉證據不足為
    不利於被告事實之認定時，依前述說明，即應為有利於被告
    之認定。
四、綜上所述，公訴人所舉之證據與所指出之證明方法尚未足使
    本院確信被告犯罪。此外，於本院應依職權調查證據之範圍
    內，又查無其他積極證據足證被告有何公訴人所指犯行。揆
    諸前開說明，依「罪證有疑，利於被告」之法則，應不待有
    何有利被告之證據，逕為有利被告之認定。是以，不能證明
    被告犯罪，應為被告無罪之諭知。另，被告於本院九十八年
    度易字第三四○三號金大有詐欺案件中，經本院傳喚於九十
    九年三月二十五日審理期日為證人，然就案情有重要關係之
    事項，供前具結，而為虛偽陳述，涉嫌偽證，以及金大有涉
    嫌教唆偽證等，本案爰予職權告發，請檢察官依法處理。
據上論斷，應依刑事訴訟法第三百零一條第一項，判決如主文。
本案經檢察官楊婉鈺到庭執行職務。
中    華    民    國    100    年    4    月   28     日
                  刑事第十庭審判長法  官  蔡坤湖
                                  法  官  周玉琦
                                  法  官  姚念慈
以上正本證明與原本無異。
如不服本判決，應於判決送達後十日內，檢具繕本向本院提出上
訴狀上訴於臺灣高等法院。
                                  書記官  劉芸珊
中    華    民    國    100    年    4    月   28     日
附表一：金大有所提供之帳戶明細表
┌──┬──────────┬──────┬─────────┐
│編號│開戶銀行名稱        │帳號        │備        註      │
├──┼──────────┼──────┼─────────┤
│ 1  │第一商業銀行吉成分行│00000000000 │80年9月12日開戶，9│
│    │                    │            │8年6月26日申請掛失│
│    │                    │            │並重新申請晶片金融│
│    │                    │            │卡，同年月30日領卡│
├──┼──────────┼──────┼─────────┤
│ 2  │中國信託商業銀行    │000000000000│98年6月30日開戶   │
└──┴──────────┴──────┴─────────┘
附表二：被害人遭詐欺情節一覽表
┌──┬───┬─────────────────┬─────┐
│編號│被害人│詐騙時間、方法、地點及匯款時間    │詐騙金額  │
├──┼───┼─────────────────┼─────┤
│1   │廖光儀│於98年7月4日下午2時許，在南投縣草 │29,000元  │
│    │      │屯鎮友人住處，上網尋找援交，旋即接│          │
│    │      │獲詐欺集團真實姓名年籍不詳、已成年│          │
│    │      │之女子電話，與廖光儀相約於當日晚上│          │
│    │      │6時30分許在臺中市○○路○段144號見 │          │
│    │      │面，進行援交，待廖光儀抵達相約地點│          │
│    │      │後，旋以電話並向廖光儀佯稱：須先至│          │
│    │      │金融機構ATM自動櫃員機辦理身分認證 │          │
│    │      │，經確認非警察身分後，始可見面認識│          │
│    │      │云云，致廖光儀陷於錯誤，在上址附近│          │
│    │      │第一銀行臺中分行自動櫃員機，並自98│          │
│    │      │年7月4日晚上7時18分起至同日晚上10 │          │
│    │      │時8分止，依指示操作自動櫃員機，接 │          │
│    │      │續3次以現金存款方式轉入金大有所提 │          │
│    │      │供如附表一所示之帳戶內，其中附表一│          │
│    │      │編號1所示之帳戶，先後轉入10,000元 │          │
│    │      │、5,000元，編號2所示之帳戶，轉入  │          │
│    │      │14,000元。                        │          │
├──┼───┼─────────────────┼─────┤
│2   │鄭楷宏│於98年7月4日晚上8時許，在臺中市大 │3,000元   │
│    │      │雅路友人住處，上網尋找援交，旋即接│          │
│    │      │獲詐欺集團真實姓名年籍不詳、已成年│          │
│    │      │之女子電話，與鄭楷宏相約於當日晚上│          │
│    │      │在臺中市區見面，進行援交，待廖光儀│          │
│    │      │抵達相約地點後，旋以電話並向鄭楷宏│          │
│    │      │佯稱：須先至金融機構ATM自動櫃員機 │          │
│    │      │辦理身分認證，經確認非警察身分後，│          │
│    │      │始可見面認識云云，致鄭楷宏陷於錯誤│          │
│    │      │，於同日晚上8時59分許，在臺中市進 │          │
│    │      │化北路與崇德路口之第一銀行，依指示│          │
│    │      │操作自動櫃員機，以現金存款方式，將│          │
│    │      │3,000元轉入金大有所提供如附表一編 │          │
│    │      │號1所示之帳戶內。                 │          │
├──┼───┼─────────────────┼─────┤
│3   │洪于翔│於98年7月4日晚上10時前之某時，在宜│10,000元  │
│    │      │蘭地區住處上網，旋即接獲詐欺集團真│          │
│    │      │實姓名年籍不詳之已成年女子在交友網│          │
│    │      │站上，向其佯稱：可成為洪于翔之鐘點│          │
│    │      │情人，每小時4,000元，須當面點交云 │          │
│    │      │云，並同日晚上10時許，由該集團真實│          │
│    │      │姓名不詳之成年男子聯絡洪于翔，再向│          │
│    │      │其佯稱：須先至金融機構ATM自動櫃員 │          │
│    │      │機匯款支付約定之援交費用，始可見面│          │
│    │      │認識云云，致洪于翔陷於錯誤，於翌日│          │
│    │      │凌晨0時2分許，設於宜蘭市○○路○段 │          │
│    │      │271號之中國信託商業銀行自動櫃員機 │          │
│    │      │，依指示操作自動櫃員機，以現金存款│          │
│    │      │方式，將現金10,000元轉入金大有所提│          │
│    │      │供如附表一編號2所示之帳戶內。     │          │
└──┴───┴─────────────────┴─────┘